【裁判字號】    90,上訴,1637
【裁判日期】    920408
【裁判案由】    瀆職等
【裁判全文】
臺灣高等法院高雄分院刑事判決          九十年度上訴字第一六三七號
    上  訴  人
    即  被  告  丁○○
    選任辯護人  郭國益律師
    上  訴  人
    即  被  告  乙○○
                丙○○
    右三人共同選任辯護人 林復華律師
    上  訴  人
    即  被  告  戊○○
   指定辯護人 本院公設辯護人
右上訴人因瀆職等案件，不服臺灣高雄地方法院八十八年度訴字第九九０號，中華民
國九十年九月五日第一審判決（起訴案號：臺灣高雄地方法院檢察署八十七年度偵字
第二０五六六號、第二三一八七號、第二六五三五號）提起上訴，本院判決如左：
      主  文
原判決關於丁○○、乙○○、丙○○、戊○○部分撤銷。
丁○○共同依據法令從事公務之人員，對於主管之事務，明知違背法令直接圖自己不
法利益，因而獲得利益，處有期徒刑陸年，褫奪公權年。所得財物新臺幣萬陸仟
元應連帶追繳並發還被害人高雄市政府警察局，如全部或一部無法追繳時，以其財產
抵償之，附表所示槍彈沒收。
乙○○共同依據法令從事公務之人員，對於主管之事務，明知違背法令，直接圖自己
不法利益，因而獲得利益，處有期徒刑伍年陸月，褫奪公權年。所得財物新臺幣
萬陸仟元應連帶追繳並發還被害人高雄市政府警察局，如全部或一部無法追繳時，以
其財產抵償之，附表所示槍彈沒收。
丙○○共同以非法方法剝奪人之行動自由，處有期徒刑捌月。
戊○○無罪。
    事  實
一、丁○○、乙○○為高雄市政府警察局三民第二分局偵查員，負有調查各種犯罪之
    責，為依據法令從事公務之人員，丙○○則為交通義警。戊○○有多次違反麻醉
    藥品管理條例、肅清煙毒條例前科，經定執行刑為五年八月，民國八十七年間仍
    在假釋中。
二、丁○○因接獲線報得知戊○○可能持有毒品、槍械，乃於八十七年八月三十一日
    晚間率丙○○、交通義警徐致誠及丙○○之友人林元祺（徐致誠、林元祺業經台
    灣高雄地方法院檢察署檢察官為不起訴處分確定）至高雄市○○區○○街鼎金國
    小附近戊○○放置車牌號碼ＶＳ─二四五一號自用小客車處埋伏，於同日二十三
    時許、當場查獲欲駕駛該車離去之戊○○，並自該小客車內扣得海洛因二十五包
    （淨重四十一．九六公克）、安非他命二包（重約六．八七公克）及銀行存摺二
    本，乃將戊○○帶入偵防車內，並駛往高雄市○○路、鼎新街口加油站旁，丁○○以有線報為由，要戊○○將持有之槍彈供出，並暗指戊○○販賣毒品之下游毒
    販之綽號，使戊○○心生警覺，而戊○○堅決否認之，惟因遭查獲之毒品非少，
    復甲在假釋中，害怕將遭販賣毒品罪名移送，丁○○復承諾將從輕處理，而丁○○因未能查獲槍彈，惟意圖提高辦案績效及牟取檢肅非法槍彈之獎金，乃要求戊○○設法交出槍彈，戊○○不得已答應願出借存款並提供購槍管道，丁○○明知
    此為不合法之事，仍應允之；戊○○隨即以其持用之0000000000號、
    0000000000號行動電話（均以林盟貴名義申請），於同年九月一日零
    時二十七分九秒、二十九秒、一時十八分四十三秒、一時十九分二十八秒撥打0
    000000000號呼叫器給年籍姓名不詳綽號「美國仔」（又名「哈囉」）
    之男子（該呼叫器號碼為「美國仔」偽冒黃榮美之名申請使用），零時四十二分
    十二秒、四十二分三十四秒撥打000000000號呼叫器給劉木貴，一時三
    十四分四秒、三十八分三十五秒撥打0000000000號行動電話給年籍姓
    名不詳綽號「敦仔」之男子，一時四十二分四十二秒、五十四秒、四十三分三十
    九秒、四十四分五十五秒撥打000000000號呼叫器給年籍姓名不詳綽號
    「生仔」之男子，一時五十分一秒撥打0000000000號行動電話給年籍
    不詳綽號「武興」之男子，聯絡購買槍彈事宜，惟均未果。丁○○、丙○○、徐
    致誠、林元祺乃於同日二時許，將戊○○帶回戊○○在高雄市○○區○○路一０
    六號八樓之二住處休息，而乙○○、保安警察第五總隊支援三民第二分局員警林
    宏昌（業經台灣高雄地方法院檢察署檢察官為不起訴處分確定）於同日五時許亦
    至前開文忠路處支援，乙○○經丁○○告知，亦知悉戊○○將提供購買槍彈管道
    供其等做績效事，並同意之，戊○○乃又以0000000000號行動電話，
    於同日六時二十二分四十五秒、三十分十八秒、九時零分三十四秒、一分整、十
    時十九分九秒、三十二秒、一十時二分一秒、十九秒撥打0000000000
    號呼叫器給「美國仔」，九時五十六分三十一秒撥打0000000000號行
    動電話給「武興」，十一時四十四分十二秒撥打0000000號電話給吳泰山
    ，十二時四十四分五十五秒撥打0000000號電話給李顯榮，再度聯絡購買
    槍彈事宜，並與「美國仔」約定於同日中午，在高雄市○○路、至聖路口「雅歌
    理容院」附近洽談購買槍彈細節，而林宏昌、林元祺、徐致誠則於同日八時許離
    開前開文忠路處。後於同日中午，由丁○○駕車搭載乙○○、丙○○、戊○○至
    「雅歌理容院」附近，戊○○再以0000000000號行動電話，於同日十
    三時十四分二十六秒、五十五秒、十八分三十一秒撥打0000000000號
    呼叫器給「美國仔」，通知「美國仔」其已到達，復於「美國仔」到達後，由戊○○下車與「美國仔」洽談購買槍彈事宜，丙○○亦下車在不遠處監視，丁○○
    、乙○○則駕車在附近繞，後「美國仔」應允戊○○將儘量代為取得槍彈，丁○○等乃於約十分鐘後返回「雅歌理容院」附近搭載丙○○、戊○○，戊○○並將
    上情告知，且為準備購買槍彈所需金錢，該四人乃於同日十四時十二分許，由丙○○陪同戊○○進入合作金庫三民支庫，自林盟貴帳戶提領新台幣（以下同）十
    五萬元，丁○○、乙○○則在外監視，又於同日十四時二十四分許，由戊○○一
    人進入中國信託銀行三民分行，亦自林盟貴帳戶提領二十萬元（此二帳戶均為戊○○借用林盟貴名義所開立），丁○○、乙○○、丙○○三人則在外監視，領款
    完成後，該四人即返回前開文忠路處等候「美國仔」消息，而期間因戊○○擔心
    「美國仔」無法取得槍彈，乃再以0000000000號行動電話，於同日十
    六時二十五分五十五秒、二十六分十秒、二十五秒撥打0000000號電話給
    年籍姓名不詳綽號「松仔」之男子，十七時五十四分二十九秒、十八時三十五分
    十五秒撥打0000000號電話給年籍姓名不詳綽號「庭仔」之男子，十八時
    五十分十二秒撥打0000000000號行動電話給年籍姓名不詳綽號「弟仔
」之男子，二十時九分九秒、十二分三十一秒撥打0000000000號行動
    電話給「敦仔」，再聯絡購買槍彈事宜，而丁○○於同日十七時、十八時許，曾
    離開文忠路處，前往三民第二分局，並於約十九時許再回到文忠路處。同日約二
    十時許，保安警察第五總隊支援三民第二分局員警許富智（原審另為無罪判決確
    定）應丁○○之邀，送便當至文忠路處供丁○○等人食用，戊○○則告知丁○○
    已與「美國仔」談妥購買槍彈事宜，而於同日二十二時許，始由丁○○獨自一人
    前往不詳地點與「美國仔」會合，以三十萬五千元之價格向「美國仔」購得具殺
    傷力之奧地利ＧＬＯＣＫ廠製制式十九型九ｍｍ半自動手槍一支（槍枝管制編號
    ：0000000000號）、制式口徑九ＭＭ半自動手槍用子彈十三顆、土造
    子彈十顆，並持有之，而於同日約二十三時，將該槍彈帶回前開文忠路處。
三、丁○○於帶回前開槍彈，乃指示戊○○將槍彈放置在電視櫃內，並將電視櫃櫃門
    打開，供丁○○照相，偽裝係合法查獲；經戊○○要求扣得毒品部分須沖掉一部
    分，以減輕罪責，槍彈部分應找第三人頂替，惟未為丁○○應允，戊○○乃心生
    怨懟；而迨至同日（九月一日）晚間十一時許，丁○○、乙○○、丙○○明知逮
    捕戊○○之時間已逾二十四小時，已無權再對戊○○為拘留，仍共同基於妨害自
    由之犯意聯絡，繼續予以拘留，非法剝奪其行動自由，於翌日（九月二日）淩晨
    ，始將戊○○及扣案手槍一支、制式子彈十三顆、土造子彈十顆移送三民第二分
    局，而剝奪戊○○之行動自由；又丁○○、乙○○二人明知戊○○係於八十七年
    八月三十一日二十三時許即被查獲逮捕，並僅扣得海洛因二十五包、安非他命二
    包，竟為使移送時間符合逮捕後二十四小時內移送之規定，及配合查獲槍彈做績
    效領取獎金之目的，而基於偽造文書誣告之犯意聯絡，推由乙○○製作戊○○因
    違反槍砲彈藥刀械管制條例、毒品危害防制條例於八十七年九月二日經逮捕之高
    雄市政府警察局三民第二分局不實通知書一紙，交付戊○○而行使之，繼由丁○○於同日（二日）三時三十分製作不實之偵詢筆錄，記載戊○○承認於前述租屋
    處持有槍彈被查獲，並連續於八十七年九月二日、九月十五日，在三民第二分局
    ，就在其職務上所掌之高雄市政府警察局三民第二分局八十七年九月二日高市警
    三貳分刑字第一一四０八號解送人犯報告書、八十九年九月二十一日高市警三分
貳刑字第一一四０八號移送書上，登載：「逮捕時間為八十七年九月二日零時十
    分、一時十分，逮捕地點為高雄市○○區○○街鼎金國小大門前、高雄市○○區
    ○○路一０六號八樓之二」之不實事項，並呈送台灣高雄地方法院檢察署而行使
    之，據以共同誣告戊○○非法持有槍彈，足以生損害於戊○○。
四、丁○○、乙○○因前開偽冒查獲槍彈案，高雄市政府警察局於八十七年十二月間
    ，各獎記功一次，並各獲核發獎金三萬元、六千元。
五、案經戊○○檢舉由台灣高雄地方法院檢察署檢察官偵查起訴。
    理  由
壹、有罪部分（即被告丁○○、乙○○、丙○○部分）：
  一、訊據被告丁○○、乙○○固坦承為高雄市政府警察局三民第二分局偵查員，被
      告丙○○坦承擔任交通義警，惟丁○○辯稱：「因為有線報戊○○持有毒品和
      槍械，才去查獲，抓到戊○○時，他苦苦哀求我們放他一馬，還拿錢要賄賂我
      們，槍彈是戊○○主動要提供的，他說是因欠錢質押在『美國仔』那裡，當時
      只是為了查緝犯罪，並沒有想到會記功或有獎金，是戊○○故意誣陷我們，移
      送時間會晚二十四小時，是因為不確定查扣的粉末是否為毒品」云云，乙○○
      辯稱：「槍是戊○○扺押在『美國仔』那裡的，並不是丁○○去買回來的，我
      有通過測謊，戊○○沒有，他故意要害我們」云云。丙○○辯稱：「我是去幫
      忙查緝犯罪，並沒有獎金好拿，或可以記功，槍是戊○○拿回來的」云云。經
      查：
    (一)、戊○○係於八十七年八月三十一日二十三時許，在高雄市○○區○○街鼎金
        國小附近為丁○○等查獲，且扣案制式手槍一支、制式子彈十三顆、土造子
        彈十顆，並非原即放置在戊○○高雄市○○區○○路一０六號八樓之二住處
        電視櫃內，此業經丙○○、戊○○供述明確，並為丁○○所不否認，且丁○○於八十九年六月二十二日原審審理時自承擔任刑警工作已有十二年，在所
        屬分局並有試劑可供初驗扣案物是否為毒品，則其於逮捕戊○○後，自應將
        戊○○帶回分局偵訊處理，始屬甲辦，非可以任何理由遲延移送時間；此外
        復有丁○○所製作與事實不符之高雄市政府警察局三民第二分局八十七年九
        月二日高市警三貳分刑字第一一四０八號解送人犯報告書、八十九年九月二
        十一日高市警三分貳刑字第一一四０八號移送書影本及逮捕人犯通知書等在
        卷可憑，丁○○前開因不確定查扣粉末是否為毒品，始延誤移送時間之辯解
        ，顯為圖卸刑責之詞。
    (二)、扣案槍彈分別為：奧地利ＧＬＯＣＫ廠製制式十九型九ｍｍ半自動手槍一支
        （槍枝管制編號：0000000000號）、制式口徑九ＭＭ半自動手槍
        用子彈十三顆、土造子彈十顆，並均具殺傷力，此有內政部警政署刑事警察
        局八十七年九月二十二日刑鑑字第七０八七一號鑑驗通知書在卷可憑，又高
        雄市政府警察局於八十六年一月七日頒布有「核發員工獎勵金細部支給要點
        」暨其一覽表，而丁○○、乙○○因查獲本件槍彈案，經高雄市政府警察局
        於八十七年十二月間，各予獎記功一次，並各獲核發獎金三萬元、六千元
        ，此亦有該支給要點、一覽表、高雄市政府警察局三民第二分局八十七年十
        二月二十二日令、發給非法持有制式手槍子彈案獎金印領清冊在卷可按，則
        以丁○○、乙○○擔任刑警工作多年，自知查獲槍彈將有所獎勵。
    (三)、丁○○、乙○○、丙○○均辯稱扣案槍彈為戊○○在案發之前即已持有，並
        因積欠「美國仔」款項乃將之質押，案發後則以金錢將之贖回，惟此為戊○○所否認，且由戊○○於八十七年八月三十一日二十三時許被查獲後，其持
        用之0000000000號、0000000000號行動電話通聯記錄
        ，自同年九月一日零時二十七分九秒起至二十時十二分三十一秒止，戊○○
        計撥打給「美國仔」、劉木貴、「敦仔」、「生仔」、「武興」、吳泰山、
        李顯榮、「松仔」、「庭仔」、「弟仔」等人，次數高達四十多通，此有前
        開二門行動電話通聯記錄在卷可按，而戊○○供稱前開通聯記錄均為聯絡購
        買槍彈事，又證人李顯榮於八十七年九月二十三日接受高雄市調處人員訊問
        時及原審八十九年二月二十三日審理時均證稱：「戊○○有打電話給我，要
        我幫他買郵票，郵票指的就是槍，我說沒有地方可買」等語，劉木貴於八十
        七年十月九日在高雄市調查處證稱：「八十七年八月三十一日至九月一日，
        戊○○有打呼叫器000000000號給我，說要連絡『美國仔』要買一
        把槍，但他打『美國仔』的呼叫器，『美國仔』都沒有回，要我幫忙連絡『
        美國仔』」等語，證人吳泰山於八十七年九月二十三日在高雄市調查處證稱
        ：「八十七年八月底或九月初，戊○○有打0000000號電話給我，要
        我協助設法調『鐵仔』（台語，指槍），我問他做何用，他說出事了，要準
        備交給有關單位」等語，又丁○○、乙○○、丙○○均供承戊○○於八十七
        年九月一日中午曾在「雅歌理容院」與「美國仔」見面，則衡情戊○○若原
        即持有扣案槍彈，只因故質押在「美國仔」處，其何須再打電話給劉木貴、
        「敦仔」、「生仔」、「武興」、吳泰山、李顯榮、「松仔」、「庭仔」、
        「弟仔」等人連絡購買槍彈事宜，又何須於與「美國仔」見面後，仍再繼續
        連絡前開人員，是應認本件扣案槍彈是案發後始行購入。
    (四)、戊○○為警查獲時，扣得其所有海洛因二十五包（淨重四十一．九六公克）
        、安非他命二包（重約六．八七公克）及銀行存摺二本，此為戊○○所供述
        不移，且戊○○在此案之前，曾有違反肅清煙毒條例、麻醉藥品管理條例等
        前科，案發當時並因違反麻醉藥品管理條例假釋中，此亦有台灣高等法院被
        告全國前案記錄表在卷可憑，則以扣案毒品重量非少、分裝袋數又多，戊○○自可預期可能將遭以販賣毒品罪名移送，對照其於八十七年九月二十二日
        在高雄市調查處檢舉本案之初之供述：「當時刑警說有人密告我還有持槍械
      ，因此要我再交出一把槍給他們，並且說只要我交出一把槍，就可以吸食毒
        品罪來辦我，否則就要將我以較重的販毒罪移送，我於衡量得失後，就答應
        他們」等語、丁○○於八十七年九月二十五日在高雄市調查處供稱：「戊○○是自願籌款購買槍枝交給我的，因查獲戊○○時，我曾向戊○○暗指他下
        游毒販的綽號，使戊○○心驚，他自願以繳槍做為不以繼續追緝他有關販毒
        網線之交換條件」等語、丙○○於同日供稱：「當時丁○○和戊○○溝通是
        否要將槍交出來，若交出來就可以以吸食毒品罪名偵辦，而不以販賣毒品罪
        名偵辦，戊○○答應交槍」等語。然戊○○並非毫無訴訟經驗之被告，其深
        知販毒重罪須有買受人等相關證據始能成立，且持有手槍，亦觸犯槍砲彈藥
        刀械管制條例之重罪，戊○○當無承認持有手槍之理，況其本身亦無持有手
        槍可供報繳，充其量僅知購槍管道或販賣槍支之人，已如前述，而戊○○被
        查獲毒品時，既有二本存摺同被查獲，雖乙○○另辯稱不知丁○○與戊○○
        約定購買槍彈事，惟由其與丙○○二人分別自八十七年九月一日五時許、同
        日凌晨即與丁○○、戊○○在一起，同日中午又與丁○○帶同戊○○在「雅
        歌理容院」與「美國仔」見面，同日下午帶同戊○○至合作金庫三民支庫提
        領十五萬元、中國信託銀行三民分行提領二十萬元，丙○○甚且陪同戊○○
        進入合作金庫三民支庫提款，此為乙○○、丙○○所不否認，並有前開二家
        銀行閉錄電視畫面翻拍資料、林盟貴前開二銀行存摺影本在卷可稽，則乙○○、丁○○於逮捕戊○○後，咄咄逼人要其交出槍彈，戊○○迫於無奈，出
        借存摺存款領錢供作購槍資金，應可認定。
    (五)、茲應審究者，扣案槍彈是何人外出購得；按八十七年九月一日二十時許，警
        員許富智送便當至戊○○住處，供丙○○、戊○○等人食用，此迭經戊○○
        、丙○○、乙○○、許富智等人供明，可見戊○○在該時段仍被看管中，而
        丁○○所使用之行動電話0000000000號，於九月一日十八時三十
        七分、二十一時十分、二十三時八分，分別與戊○○之000000000
        0號及丙○○之0000000000號有通話記錄，時間分別為八十四秒
        、十二秒、十五秒，此有通話明細單（附高雄市調查處卷）在卷可稽，可見
        戊○○供稱九月一日二十時以後，一直被看管中槍彈是丁○○外出購得，張
        某購槍時間，因其仍被丙○○、乙○○看管中，張某乃以行動電話連絡購槍
        情形，自屬可信。
    (六)、戊○○在被看管期間內，曾提領款項三十五萬元，此款項於丁○○製作之刑
        事案件移送書中未被提及，而丁○○所購回之扣案槍彈，來源如何，是源自
        戊○○提供之管道，抑丁○○另有管道因張某堅不吐實，自無深究必要；至
        於法務部調查局八十七年九月三十日就戊○○、乙○○之測謊鑑定通知書，
        雖指戊○○有說謊，乙○○無說謊，但此項測謊鑑定結果，與前述事證不符
        ，尚難以為被告丁○○等人有利之認定，綜上所述，本案事證明確，被告所
        辯係卸責之詞，不足採信，其犯行均堪認定。
  二、被告丁○○、乙○○為警察分局偵查員，係依據法令從事公務之人員，逮捕人
      犯未依查獲證據移送檢察官，反以自行在外取得槍彈移送，並向服務機關領取
      獎金，顯係對主管之事務，明知違背法令，仍圖自己不法利益因而獲得利益，
      係犯貪污治罪條例第六條第一項第四款之圖利罪；被告犯罪後，本條款於九十
      年十月二十五日修甲，於同年十一月七日公布為「對於主管或監督之事務，明
      知違背法令，直接或間接圖自己或其他私人之不法利益，因而獲得利益者，處
      五年以上有期徒刑，得併科新臺幣三千萬元以下罰金」，刑罰與舊法相同，被
      告之行為，亦該當於九十年十月二十五日修甲之犯罪構成要件，即(一)明知違背
      法令(二)直接圖自己不法利益(三)因而獲得利益等要件，已如前述，依刑法第二條
      第一項前段規定，應適用裁判時之法律，被告二人於逮捕拘留戊○○超過二十
      四小時之法定期限，依刑事訴訟法第九十三條第三款規定，本應立即釋放，被
      告丁○○、乙○○竟夥同丙○○繼續予以拘留看管，該三人均犯刑法第三百零
      二條第一項非法剝奪人之行動自由罪，被告丁○○、乙○○，共同購買槍彈持
      有，係犯槍砲彈藥刀械管制條例第七條第四項、第十二條第四項非法持有手槍
      、子彈罪，一行為犯二持有罪，從一重非法持有手槍罪論，以該槍彈誣告戊○○，犯刑法第一百六十九條第一項誣告罪，所犯妨害自由罪及誣告罪，被告丁○○、乙○○假借職務上之權力犯之，應依刑法第一百三十四條加重其刑，該
      二被告行使其所製作不實之逮捕通知書，偵詢筆錄，刑案移送書，犯同法第二
      百十六條、第二百十三條行使公務員登載不實文書罪，低度之登載不實行為為
      高度之行使行為所吸收，不論其登載不實罪；所犯上述各罪，有方法結果之牽
      連關係，從一重公務員圖利罪處斷，該被告二人有犯意連絡行為分擔為共同甲
      犯；另妨害自由部分，被告丁○○、乙○○、丙○○三人有犯意連絡行為分擔
      ，為共同甲犯；丙○○為交通義警，並非依法令從事犯罪偵查之公務人員，所
      犯妨害自由罪，無依刑法第一百三十四條加重其刑之理由；被告丁○○、乙○○為圖辦案積效及少數金，外購槍彈誣告戊○○，侵害人權情節非輕微，無
      依貪污治罪條例第十二條第一項減刑之必要。
三、原審據以論罪科刑，固非無見，但就被告丙○○論以共犯圖利罪，已有未洽（詳
    後述），且就丁○○、乙○○論以教唆持有槍彈罪亦有失當（詳戊○○無罪理由
    ），又共同甲犯對全部犯罪事實負責，原判決就丁○○、乙○○之所得分別追繳
    沒收，自非合法（見最高法院六十四年台上字第二六一三號判例）被告上訴否認
    犯罪，固無足取，惟原判決既有可議，自應予以撤銷改判。審酌被告丁○○、乙○○所為，嚴重侵害人權，損及警察人員形象，及其他一切情狀，分別量處如主
    文第二、三項所處之刑，並依貪污治罪條例第十七條規定宣告褫奪公權，（主刑
    及褫奪公權期間均同原審）扣案之奧地利ＧＬＯＣＫ廠製制式十九型九ｍｍ半自
    動手槍一支（槍枝管制編號：0000000000號）、制式口徑九ＭＭ半自
    動手槍用子彈十三顆、土造子彈七顆（另外三顆已試射而不存在），為違禁物，
    依刑法第三十八條第一項第一款宣告沒收。再者，丁○○、乙○○貪污所得財物
    共三萬六千元，應依貪污治罪條例第十條規定連帶追繳並發還高雄市政府警察局
    ，如全部或一部無法追繳時，以其財產抵償之。
四、公訴意旨另以被告丙○○有共犯前述圖利罪及誣告罪，然查被告丙○○為交通義
    警，與丁○○、乙○○熟識，受渠二人之邀，共同看管戊○○，其固有妨害陳某
    行動自由之犯意與行為，惟對於丁○○、乙○○如何圖領肅槍獎金，如何製作偵
    詢筆錄，刑事案件移送書，不僅未曾參與，且無證據證明彼等三人事前有何謀議
    自難認丙○○就此部分有共犯情事，惟公訴人就此部分與前述有罪妨害自由部分
    ，以裁判上一罪起訴，爰不另為無罪諭知。
五、檢察官就被告乙○○雖未起訴其非法持有槍彈及行使登載不實文書罪；經查乙○○與丁○○共同監視戊○○提領存款，又看管戊○○以利丁○○外出買槍彈，復
    製作戊○○違反槍砲彈藥刀械管制條例之逮捕通知書，及製作戊○○得行使緘默
    權等權利之告知書，惟由丁○○製作偵詢筆錄（均見警卷），故乙○○就持有槍
    彈及行使登載不實文書部分，應負共犯責任，此與起訴部分有牽連犯裁判上一罪
    關係，為起訴效力所及，本院應一併論究。
貳、無罪部分即被告戊○○部分：
一、公訴意旨認被告戊○○出資，並用以提供丁○○購買扣案之槍彈，認共犯非法持
    有槍彈罪嫌，雖非無見。
二、訊據被告戊○○堅決否認有非法持有槍彈罪行，辯稱，扣案槍彈係丁○○自外購
    買，張某購槍彈之資金，雖由伊向銀行提領存款交付，但伊提領存款係被迫，被
    騙等情。
三、經查，扣案槍彈並非戊○○自始持有而被查獲，係丁○○自外購回，而丁○○如
    何購得該槍彈，張某堅不吐實，已無從認定該槍彈與戊○○有何客觀上之關連性
    ，再戊○○僅持有毒品被查獲，並連同存摺被查扣，其要無另行出資購槍再受罰
    之可能，再被告於被拘留期間，到銀行提領存款，係在丁○○等人監視下為之，
    已如前述，故被告係在丁○○咄咄逼人情況下，始同意提款交付做為購槍資金，
    而此情況，應如被告所稱由其提供販槍情報及資金，以利警察肅槍，然警察肅槍
    ，應逮捕販槍之徒，而非做為被告持槍之罪證，於逮獲販槍之徒後，應將資金返
    還，此應為被告在拘留期間之心態，自不能以被告提領存款，率為被告出資持槍
    之罪證，此外又查無其他任何積極之證據，足認被告有上述犯行，原審不察，遽
    予論罪科刑，自有未洽，被告上訴為有理由。原判決此部分應予撤銷改判，另為
    無罪之諭知。
據上論結，應依刑事訴訟法第三百六十九條第一項前段、第三百六十四條、第二百九
十九條第一項前段、第三百零一條第一項、貪污治罪條例第六條第一項第四款、第十
條第一項、第二項、第十七條，槍砲彈藥刀械管制條例第七條第四項、第十二條第四
項，刑法第十一條前段、第二條第一項前段、第二十八條、第三百零二條第一項、第
一百六十九條第一項、第二百十六條、第二百十三條、第一百三十四條、第五十五條
、第三十七條第二項、第三十八條第一項第一款，罰金罰鍰提高標準條例第一條前段
判決如主文。
本案經檢察官鄭文貴到庭執行職務。
中    華    民    國     九十二     年       四       月       八       日
                              臺灣高等法院高雄分院刑事第八庭
                          審判長法官  郭雅美
                                        法官  裕斗
                                        法官  江泰章
右甲本證明與原本無異。
如不服本判決應於收受本判決後十日內向本院提出上訴書狀，其未述上訴理由者，
並得於提起上訴後十日內向本院補提理由書狀（均須按他造當事人之人數附繕本)「
切勿逕送上級法院」。
                                      書記官  郭榮芳
中    華    民    國     九十二     年       四       月       九       日
附表：沒收之槍彈：
奧地利ＧＬＯＣＫ廠製制式十九型九ｍｍ半自動手槍一支（槍枝管制編號：0000
000000號）、制式口徑九ｍｍ半自動手槍用子彈十三顆、土造子彈七顆（另外
三顆已試射而不存在）
附錄  本判決論罪科刑法條：
貪污治罪條例第六條第一項第四款：
有下列行為之一者，處五年以上有期徒刑，得併科新台幣三千萬元以下罰金。
四、對於主管或監督之事務，明知違背法令，直接或間接圖自己或其他私人不法利益
    ，因而獲得利益者。
刑法第三百零二條第一項
私行拘禁或以其他非法方法，剝奪人之行動自由者，處五年以下有期徒刑、拘役或三
百元以下罰金。
                                                               ＫＨＡ


司法院資訊處製作；財團法人民間司法改革基金會備份。
